【裁判字號】    92,上更(一),253
【裁判日期】    920611
【裁判案由】    偽造文書
【裁判全文】
臺灣高等法院臺南分院刑事判決            九十二年度上更(一)字第二五三號  Ｇ
      上  訴  人  臺灣嘉義地方法院檢察署檢察官
      被      告  甲  ○  ○
右上訴人因被告偽造文書等案件，不服臺灣嘉義地方法院八十九年度訴字第四十一號
中華民國九十一年十月二十八日第一審判決（起訴案號：臺灣嘉義地方法院檢察署八
十八年度偵字第七九八九號），提起上訴，判決後由最高法院第一次發回更審，本院
判決如左：
      主      文
原判決撤銷。
甲○○免訴。
      理      由
一、公訴意旨略以：被告甲○○意圖為自己不法之所有，於民國（下同）八十八年六
    月六日一時許，在嘉義市○○路三八一號豪星ＫＴＶ內，趁其友人乙○○酒醉不
    注意之際，竊得乙○○所有之美商花旗銀行信用卡及台新商業銀行信用卡各乙張
    及金項鍊一條後，旋即基於詐欺及行使偽造私文書之概括犯意，持上開竊得之花
    旗銀行信用卡，冒用乙○○之名義，在嘉義市○○路虹場ＫＴＶ消費後，偽簽乙
    ○○姓名於簽帳單上，並基於行使偽造私文書之概括犯意，將偽簽之簽帳單交付
    上述商號行使，合計詐得新台幣（下同）二萬一千三百元之利益，足生損害於乙
    ○○。復於同年月六日九時許，持竊得之上開花旗銀行信用卡，承繼前述詐欺及
    行使偽造私文書之犯意，在嘉義市○○街榮祥銀樓刷卡購買消費，詐得價值三萬
    一千五百元之金項鍊一條，並偽簽乙○○之署押於簽帳單上，及將簽帳單交該銀
    樓，足生損害於乙○○。嗣於八十八年六月二十七日經警循線查獲，因認被告涉
    犯刑法第三百二十條第一項之普通竊盜罪嫌、刑法第二百十六條、第二百十條之
    行使偽造私文書罪嫌及第三百三十九條第一、二項詐欺等罪嫌。
二、按案件有曾經判決確定之情形者，應諭知免訴之判決，刑事訴訟法第三百零二條
    第一款定有明文。又牽連犯、想像競合犯或連續犯等裁判上一罪案件之一部事實
    經法院判決確定者，本於訴訟法同一案件不受二次審判之原則，同一案件之其他
    事實亦應認為判決確定之效力所及。
三、訊據被告於原審固不否認有使用告訴人乙○○之信用卡簽帳消費之事實，但辯稱
    ：其自八十八年二月間因案執行出獄後即從事保險業務，並兼仲介股票交易，與
    本案起訴事實犯罪時間同時期，其另因盜用他人信用卡簽帳消費案件，業經台灣
    高等法院台南分院八十八年度上訴字第一二四八號判決認定其竊盜、行使偽造私
    文書及詐欺取財罪名成立，判處有期徒刑一年二月，其上訴最高法院後經以八十
    九年台上字第六五七號判決駁回而確定，本案起訴部分與前開判決確定部分應有
    裁判上一罪關係，又乙○○係其保險客戶，其為乙○○辦理投保事宜，相約於嘉
    義慶賀，其取乙○○之財物信用卡使用，均經乙○○同意云云。
四、本院經查：
  (一)按刑法之連續犯，係指行為人主觀上須基於一個概括之犯意，客觀上須先後數行
    為，逐次實施而具連續性，侵害數個同性質之法益，其每一前行為與次行為，依
    一般社會健全觀念，在時間差距上，可以分開，在刑法評價上，各具獨立性，每
    次行為皆可獨立成罪，構成同一之罪名者而言。又判決既判力之範圍，應以最後
    審理事實法院宣示判決日為基準。
  (二)本件檢察官起訴意旨係認被告於八十八年六月六日上午一時許，在嘉義市○○路
    三八一號豪星ＫＴＶ內，竊得友人乙○○所有之美商花旗銀行及台新商業銀行信
    用卡各一張，隨即於當日持美商花旗信用卡在上開ＫＴＶ及嘉義市○○路虹場Ｋ
    ＴＶ消費，又在嘉義市○○街榮祥銀樓刷卡購買金項鍊一條，並偽簽乙○○姓名
    於簽帳單上，而認被告涉犯刑法第三百二十條第一項之普通竊盜罪，第二百十六
    條、第二百十條之行使偽造私文書罪及第三百三十九條第一、二項之詐欺罪嫌。
    惟被告自八十八年三月一日起至同年四月三十日止，因盜用翁淑金、鄭惠珠之信
    用卡消費，並在簽帳單上偽造翁淑金、鄭惠珠姓名等情，而觸犯同上法條之罪，
    業經台灣嘉義地方法院以八十八年度訴字第三四六號、台灣高等法院台南分院以
    八十八年度上訴字第一二四八號刑事判決判處有期徒刑一年二月，並由最高法院
    以八十九年度台上字第六五七號判決上訴駁回而告確定，有刑事判決及台灣高等
    法院被告全國前案紀錄表附卷可憑。
  (三)本件與上開確定判決，犯罪構成要件相同，時間密接，本件之犯罪時點（八十八
    年六月六日）又在上開確定判決最後審理事實法院八十八年十一月四日宣示判決
    前，揆之上開說明，應認係屬連續犯，而為該確定判決效力所不及。被告雖於檢
    察官偵查時供陳：「（問：本案與前案是否相關？）答：不相關連，上訴最高法
    院與本案無關」等語（見台灣嘉義地方法院檢察署八十八年偵字第七九八九號偵
    查卷第八頁），惟此乃被告對於基於概括犯意之法律術語不懂其意所致，不能以
    此而認本件與上開已判決確定之案件無連續關係。況被告對於盜取翁淑金、鄭惠
    珠信用卡消費之事實，已於上開已判決確定之案件審理中，供認不諱，有本院八
    十八年度上訴字第一二四八號刑事判決附卷可稽（附於偵查卷第九至十一頁），
    是本院認被告所涉竊得乙○○所有之美商花旗銀行信用卡及台新商業銀行信用卡
    各乙張及金項鍊一條後，冒用乙○○之名義，偽簽乙○○姓名於簽帳單上等情，
    核與盜取翁淑金、鄭惠珠信用卡消費之事實，應係基於概括犯意所為，而屬同一
    案件。
五、原審對被告予以免訴之諭知，固非無見。惟查：（一）原審予以免訴諭知之理由
    係認被告另因盜用他人信用卡刷卡消費案件，經台灣高等法院台中分院九十年上
    訴字第二一二三號判決認定其竊盜、行使偽造私文書及詐欺取財等罪名成立，與
    牽連犯行使偽造有價證券部分經判處有期徒刑三年六月，其上訴最高法院經以九
    十一年台上字第四二八三號判決駁回而確定之案件屬連續犯之關係，惟本案件之
    犯罪時間為八十八年六月，與該案之犯罪時間為八十九三月，相隔亦已有九個月
    ，時間久隔，顯不符合時間緊接之連續犯判斷之要件，原審卻認本案與該案有連
    續犯之關係，而以此理由諭知免訴，即有未洽。（二）又被告所涉本案件，經核
    與台灣嘉義地方法院以八十八年度訴字第三四六號、台灣高等法院台南分院以八
    十八年度上訴字第一二四八號刑事判決判處有期徒刑一年二月，並由最高法院以
    八十九年度台上字第六五七號判決上訴駁回而確定之案件有連續犯關係（犯罪時
    間自八十八年三月一日起至同年四月三十日止）已如上述，原審卻認此部分無連
    續犯，亦有未洽。檢察官上訴意旨認原審諭知免訴不當，雖不足採，惟原判決既
    有可議，自應由本院將原判決撤銷改判，仍諭知被告免訴之判決，並不經言詞辯
    論為之。
據上論斷，應依刑事訴訟法第三百六十九條第一項前段、第三百六十四條、第三百零
二條第一款、第三百零七條，判決如主文。
中    華    民    國      九十二      年      六      月      十一      日
                                  臺灣高等法院臺南分院刑事第五庭
                                      審判長法官  楊    明    章
                                            法官  戴    勝    利
                                            法官  顏    基    典
右正本證明與原本無異。
如不服本判決，應於判決送達後十日內向本院提出上訴狀，其未敘述理由者並應於提
出上訴狀後十日內向本院補提理由書（應附繕本)。
                                      法院書記官  呂    嘉    文
中    華    民    國      九十二      年      六      月      十二      日


司法院資訊處製作；財團法人民間司法改革基金會備份。
